臺灣高等法院臺中分院刑事裁定　　　　　　　　　　　九十一年度交抗字第三○號
　　抗　 告　 人
　　即原處分機關　交通部公路局臺中區監理所
　　受　處 分 人　甲○○
右列抗告人因受處分人違反交通管理處罰條例案件，不服臺灣臺中地方法院中華民國
九十年九月二十八日裁定（九十年度交聲字第二三九號）提起抗告，本院裁定如左：
      主  文
抗告駁回。
      理  由
一、抗告意旨略以：受處分人甲○○雖早於民國八十九年九月十三日即變更地址，但
    至今仍未辦理異動登記，業已符合行政程序法第七十八條第二、三項之規定，亦
    違反道路交通管理處罰條例第十六條第一項第六款及道路交通安全規則第二十三
    條之規定，原舉發機關依原地址寄送違規通知單，依常態應屬合理化之推論，因
    未能送達退回而為公示送達，亦依法辦理，該違規通知單應屬合法送達，抗告人
    之裁決處分程序上亦合法，原處分不應予撤銷等語。
二、按：
（一）九十年五月三十日修正發布前之違反道路交通管理事件統一裁罰標準及處理細
      則第十一條規定：「對於違反本條例之行為，應按其違反條款規定之受處罰對
      象，填製舉發違反道路交通管理事件通知單（以下簡稱通知單），並於被通知
      人欄予以勾記，其通知聯依下列規定辦理：當場舉發者，被查獲之行為人為
      受處分人時，駕駛人姓名欄，應註明其姓名後，交付該行為人簽名或蓋章收受
      之；拒絕簽章者，並記明其事由，視為已收受；受處分人非該當場被查獲之行
      為人時，除應填寫駕駛人資料外，並應填載查明之受處分之姓名或名稱、地址
      、車牌號碼及車輛種類等資料，再交付被查獲之行為人代收。但經被查獲之行
      為人拒絕代收者，舉發機關應另行送達之。逕行舉發者，應按已查明之資料
      填註車牌號碼、車輛種類、車主姓名或名稱及地址，並於通知單上方空白處加
      註逕行舉發之文字後，由舉發機關送達被通知人。執行交通勤務警察或依法令
      執行交通稽查任務人員依前項規定舉發時，對於依規定須責令改正、補換牌照
      、駕照等事項，應當場告知該駕駛人或同車之汽車所有人，並於通知單記明其
      事項或事件情節及處理意見，供裁決參考；對於依規定須禁止行駛、禁止駕駛
      車輛者，亦同。第一項第一款之當場舉發違反道路交通管理事件，如交通勤務
      警察或依法令執行交通稽查任務人員使用電腦列印通知單時，其駕駛人姓名，
      得以違反行為人之身分證統一編號及出生年、月、日代之。」同細則第四十四
      條第一項規定：「違反道路交通管理事件行為人，未依規定自動繳納罰鍰，或
      未依規定到案聽候裁決，處罰機關應於違反道路交通管理事件行為人，未依規
      定自動繳納罰鍰，或未依規定到案聽候裁決，處罰機關應於一個月內依標準表
      逕行裁決之。」因此，受處分人自應先受「舉發違反道路交通管理事件通知單
      」之通知，始知悉應到案日期，主管機關未經合法送達，即以受處分人未於指
      定應到案日期到案而未以法定最低額裁決，其裁決程序即屬不適法。
（二）對於當事人之送達，應為送達之處所不明者，行政機關得依申請准為公示送達
      ，如無人為公示送達之申請者，行政機關為避免行政程序遲延，認有必要時，
      得依職權命為公示送達，行政程序法第七十八條第一項第一款、第二項固分別
      定有明文。惟公示送達，應以受送達人之住居所、事務所及所在地不明者，始
      得為之，如受送達人所在地尚非不明，而逕以公示送達方式以為送達，即不發
      生送達之效力（最高法院六十六年度台非字第一六七號判例、八十一年度台上
      字第四六九二號判決參照）。行政程序法第七十八條第三項固規定：「當事人
      變更其送達之處所而不向行政機關陳明，致有第一項之情形者，行政機關得依
      職權命為公示送達。」然依此公示送達之要件有三：當事人有變更其送達處
      所之情形，當事人未向行政機關陳明，因而致生同條第一項第一款「應為
      送達之處所不明」者，必須三者皆具始得為之，易言之，當事人雖未陳明送達
      處所變更，然未致應為送達之處所不明（如可透過戶籍查詢得知新址者），行
      政機關仍不得據此規定命為公示送達。
三、經查：
（一）受處分人之戶籍早於八十九年九月十三日即遷移至「臺中縣大里市○○路○段
      四九二巷六號」，有原審依職權調取之法務部戶役政連結作業系統內載之戶籍
      資料可稽（附於原審卷第十七頁），舉發機關即內政部警政署國道公路警察局
      省道第二隊於九十年二月十四日將舉發違反道路交通管理事件通知單交由臺中
      市北屯郵局以第一○七八五號掛號函件寄送受處分人時，所載寄送地址仍為「
      臺中市○○路八一號十三樓」，有該隊於九十年八月二十五日以九十公局省二
      交字第四四一二號函送之交寄大宗掛號函件存根可查（見原審卷第十四頁），
      舉發機關本可透過戶籍查詢得知受處分人新址，受處分人應為送達之處所並非
      不明，舉發機關捨此不為，即以文件遭退回為由逕為公示送達，揆諸前揭說明
      ，該公示送達並不合法，自不生送達之效力。
（二）道路交通安全規則第二十三條第一項雖規定：汽車所有人名稱、地址等如有變
      更，應向公路監理機關辦理登記，惟如未辦理異動登記，僅係公路主管機關得
      依道路交通管理處罰條例第十六條第一項第一款規定，對汽車所有人處新台幣
      九百元以上一千八百元以下之罰鍰，非謂行政機關依異動申報登記前之住址無
      法送達時，即可依行政程序法第七十六條第三項規定依職權命為公示送達，亦
      即，公示送達有其自有要件，汽車所有人地址變更雖有申報義務，惟僅係行政
      機關對於違反此項行政上義務者得科以罰鍰，與行政機關得否依職權命為公示
      送達究屬二事，兩者不可相混淆。
（三）本件受處分人甲○○所有之車牌號碼Ｙ二─七三五八號自用小客車，於九十年
      一月十二日十時十一分許，在台十四乙線二公里處超速行車之違規事實，雖為
      受處分人所不否認，惟本案舉發違反道路交通管理事件通知單既未經合法送達
      於受處分人，業如前述，則抗告人以受處分人未於指定應到案日期到案而未以
      法定最低額裁決，即有違誤，原裁定據此撤銷原處分，核無不當，抗告人抗告
      並無理由，應予駁回。
四、據上論結，應依道路交通案件處理辦法第二十六條、刑事訴訟法第四百十二條，
    裁定如主文。
中      華      民      國　  九十一     年      一       月   三十一   日
                                　臺灣高等法院臺中分院刑事第九庭
                                    　　審判長法  官　陳  筱  珮
                                          　　法　官　吳　重　政
                                          　　法　官  康  應  龍
右正本證明與原本無異。
不得再抗告。
                                              書記官  黃  薰  慧
中      華      民      國　  九十一     年      二       月     一     日
                                                              　　　　　Ｆ
